臺灣臺南地方法院刑事判決
110年度訴字第840號
公  訴  人  臺灣臺南地方檢察署檢察官
被      告  薛竣宇



            鄭進福


            葉雅媚


            許瑋晟



            邱筄明



            紀宗呈


上列被告等因妨害秩序等案件，經檢察官提起公訴（109年度偵
字第22022號），被告6人均於本院受命法官行準備程序中就被訴
之事實為有罪之陳述，經合議庭裁定改由受命法官獨任依簡式審
判程序審理，並判決如下：
    主  文
一、己○○犯在公眾得出入之場所聚集三人以上首謀實施強暴脅迫
    罪，處有期徒刑陸月，如易科罰金，以新臺幣壹仟元折算壹
    日。
二、丁○○犯在公眾得出入之場所聚集三人以上首謀實施強暴脅迫
    罪，累犯，處有期徒刑柒月。
三、辛○○犯在公眾得出入之場所聚集三人以上下手實施強暴脅迫
    罪，累犯，處有期徒刑柒月。
四、庚○○、甲○○、乙○○均犯在公眾得出入之場所聚集三人以上下
    手實施強暴脅迫罪，各處有期徒刑陸月，如易科罰金，均以
    新臺幣壹仟元折算壹日。
    犯罪事實及理由
壹、證據能力：
一、供述證據部分：
    按簡式審判程序之證據調查，不受第159條第1項之限制，刑
    事訴訟法第273條之2定有明文，是於行簡式審判程序之案件
    ，被告以外之人於審判外之陳述，除有其他不得作為證據之
    法定事由外，應認具有證據能力。本判決所援引被告以外之
    人於審判外之陳述，因本案採行簡式審判程序，復無其他不
    得作為證據之法定事由，依上說明，應認均具有證據能力。
二、非供述證據部分：
    至於卷內所存經本院引用為證據之非供述證據部分，與本案
    待證事實間均具有關連性，且無證據證明係公務員違背法定
    程序所取得，是依刑事訴訟法第158條之4之反面解釋，自有
    證據能力。
貳、本案犯罪事實、證據及應適用之法條，除以下部分應予更正
    、補充外，其餘均引用檢察官起訴書之記載（如附件）：
一、證據部分：
    補充「被告辛○○、庚○○、己○○、丁○○、甲○○、乙○○分別於本
    院準備及簡式審判程序中之自白」。
二、應適用之法條：
  ㈠起訴意旨就「公共場所」之記載，均應更正為「在公眾得出
    入之場所」。 
　㈡就共犯部分應更正為：「按共犯在學理上，有『任意共犯』與『
    必要共犯』之分，前者指一般原得由一人單獨完成犯罪而由
    二人以上共同實施之情形，當然有刑法總則共犯規定之適用
    ；後者係指須有二人以上之參與實施始能成立之犯罪而言。
    且『必要共犯』依犯罪之性質，尚可分為『聚合犯』與『對向犯』
    ，其二人以上朝同一目標共同參與犯罪之實施者，謂之『聚
    合犯』，如刑法分則之聚眾施強暴脅迫罪、參與犯罪結社罪
    、輪姦罪等是，因其本質上即屬共同正犯，故除法律依其首
    謀、下手實施或在場助勢等參與犯罪程度之不同，而異其刑
    罰之規定時，各參與不同程度犯罪行為者之間，不能適用刑
    法總則共犯之規定外，其餘均應引用刑法第28條共同正犯之
    規定。基此，被告己○○、丁○○間，就本案首謀實施犯行；被
    告辛○○、庚○○、甲○○、乙○○間，就本案下手實施犯行；被告
    6人間，就本案強制犯行，分別具有犯意聯絡及行為分擔，
    應論以共同正犯」。
參、被告辛○○前因違反槍砲彈藥刀械管制條例案件，經臺灣橋頭
    地方法院以108年度簡字第458號判處有期徒刑3月，併科罰
    金新臺幣（下同）1萬元確定，有期徒刑部分於民國108年9
    月4日易科罰金執行完畢；被告丁○○前因侵占案件，經本院
    以105年度簡字第2588號判處有期徒刑6月，被告丁○○不服提
    起上訴，嗣經本院以105年度簡上字第363號駁回上訴確定，
    於107年1月29日易科罰金執行完畢等情，有其等臺灣高等法
    院被告前案紀錄表存卷可參，是被告辛○○、丁○○於受徒刑之
    執行完畢後，5年內故意再犯本案有期徒刑以上之各罪，均
    為累犯。另依司法院釋字第775號解釋之解釋文及理由意旨
    ，係指構成累犯者，不分情節，一律加重最低本刑，於不符
    合刑法第59條所定要件之情形下，致生行為人所受之刑罰超
    過其所應負擔罪責之個案，不符罪刑相當原則、比例原則，
    於此範圍內，在刑法第47條第1項修正前，為避免發生上述
    罪刑不相當的情形，法院就該個案應裁量是否加重最低本刑
    ；依此，該解釋係指個案應量處最低法定刑、又無法適用刑
    法第59條規定減輕之情形，法院應依此解釋意旨裁量不予加
    重最低本刑。然本案被告辛○○、丁○○並無上開解釋文所示情
    形，本院認依刑法累犯規定加重其刑，並無使被告辛○○、丁○○所受之刑罰超過其所應負擔罪責，而違反罪刑相當原則、
    比例原則之情形，又本院已於簡式審判程序中進行前科訊問
    、科刑資料調查，被告辛○○、丁○○亦就科刑範圍表示意見。
    是綜合上情，本院認為被告辛○○、丁○○本案犯行，均應依刑
    法第47條第1項規定加重其刑。
肆、按犯刑法第150條第1項之罪，而有下列情形之一者，得加重
    其刑至二分之一：一、意圖供行使之用而攜帶兇器或其他危
    險物品犯之。二、因而致生公眾或交通往來之危險。同法條
    第2項定有明文。是以，事實審法院得參酌當時客觀環境、
    犯罪情節及危險影響程度、所扮角色等事項，綜合權衡考量
    是否有加重其刑之必要性。本院審酌被告6人之行為雖有不
    當，惟考量本案起因係告訴人戊○○與被告己○○間存有債務糾
    紛，且被告6人於古都大舞廳時，並未再邀集他人參與致使
    秩序難以控制，亦無發生嚴重肢體衝突而將危害擴及其他公
    眾，應無再依上述規定加重其刑之必要，附此敘明。
伍、爰審酌被告己○○僅因與告訴人間存有債務糾紛，不知理性處
    理，竟與被告丁○○聯繫後，聚集被告辛○○、庚○○、甲○○、乙○○一同為本案犯行，侵害告訴人之人身自由，亦滋擾社會治
    安，所為均有不該；復考量被告6人犯後於本院準備程序時
    均坦承犯行之態度，惟迄未與告訴人達成和解，暨被告辛○○
    供稱為高中畢業，從事服務業，月收入約2萬元，家庭經濟
    狀況勉持；被告庚○○供稱為高中肄業，從事水電，月收入約
    2萬4千元，家庭經濟狀況勉持；被告己○○供稱為高職畢業，
    目前甫生產完而未就業，經濟來源為家人資助，需扶養4名
    未成年子女，家庭經濟狀況小康；被告丁○○供稱為國中畢業
    ，從商，月收入約5萬3千元，需扶養母親及2名未成年子女
    ，家庭經濟狀況勉持；被告甲○○供稱為高中肄業，從事服務
    業，月收入約1萬8千元，家庭經濟狀況勉持；被告乙○○供稱
    為高職畢業，從事土水，月收入約2萬6千元至2萬7千元，家
    庭經濟狀況勉持等一切情狀，分別量處如主文所示之刑，並
    就得易科罰金部分，均諭知易科罰金之折算標準。
據上論斷，應依刑事訴訟法第273 條之1 第1 項、第299 條第1
項前段、第310 條之2 、第454 條第2 項，判決如主文。
本案經檢察官錢鴻明提起公訴，檢察官丙○○到庭執行職務。

中　　華　　民　　國　　110 　年　　12　　月　　8 　　日
　　　　　　　　　刑事第十五庭  法　官　陳貽明
以上正本證明與原本無異。
如不服本判決應於收受本判決後20日內向本院提出上訴書狀，並
應敘述具體理由。其未敘述上訴理由者，應於上訴期間屆滿後20
日內向本院補提理由書狀（均須按他造當事人之人數附繕本）「
切勿逕送上級法院」。 
　　　　　　　　　　　　　　　　書記官  洪翊學
中　　華　　民　　國　　110 　年　　12　　月　　8 　　日

附錄論罪科刑法條：
中華民國刑法第150條
在公共場所或公眾得出入之場所聚集三人以上，施強暴脅迫者，
在場助勢之人，處1年以下有期徒刑、拘役或10萬元以下罰金；
首謀及下手實施者，處6月以上5年以下有期徒刑。
犯前項之罪，而有下列情形之一者，得加重其刑至二分之一：
一、意圖供行使之用而攜帶兇器或其他危險物品犯之。
二、因而致生公眾或交通往來之危險。

中華民國刑法第304條
以強暴、脅迫使人行無義務之事或妨害人行使權利者，處3年以
下有期徒刑、拘役或9千元以下罰金。
前項之未遂犯罰之。

（附件）
臺灣臺南地方檢察署檢察官起訴書
                                    109年度偵字第22022號
　　被　　　告　辛○○　男　24歲（民國00年0月00日生）
　　　　　　　　　　　　住高雄市○○區○○街00巷0號
　　　　　　　　　　　　居高雄市○○區○○路○段00巷00弄
　　　　　　　　　　　　00號
　　　　　　　　　　　　國民身分證統一編號：Z000000000號
　　　　　　　　庚○○　男　21歲（民國00年0月0日生）
　　　　　　　　　　　　住高雄市○○區○○○街00號
　　　　　　　　　　　　居高雄市○○區○○○街00號
　　　　　　　　　　　　國民身分證統一編號：Z000000000號
　　　　　　　　己○○　女　31歲（民國00年00月00日生）
　　　　　　　　　　　　住高雄市○○區○○○○路000號○　　　　　　　　　　　　樓
　　　　　　　　　　　　國民身分證統一編號：Z000000000號
　　　　　　　　丁○○　男　47歲（民國00年0月0日生）
　　　　　　　　　　　　住臺南市○○區○○街○段000巷000
　　　　　　　　　　　　弄00000號
　　　　　　　　　　　　國民身分證統一編號：Z000000000號
　　　　　　　　甲○○　男　20歲（民國00年0月00日生）
　　　　　　　　　　　　住高雄市○○區○○里○○路00號
　　　　　　　　　　　　居高雄市○○區○○路00巷0號0樓
　　　　　　　　　　　　國民身分證統一編號：Z000000000號
　　　　　　　　乙○○　男　21歲（民國00年00月00日生）
　　　　　　　　　　　　住臺南市○區○○路000巷00弄0號
　　　　　　　　　　　　國民身分證統一編號：Z000000000號
上列被告等因妨害秩序等案件，已經偵查終結，認應該提起公訴
，茲將犯罪事實及證據並所犯法條分敘如下：
　　　　　　犯罪事實
一、己○○曾與戊○○交往，分手後戊○○仍積欠己○○約新臺幣（下同
    ）2百餘萬元之債務尚未清償。己○○於民國109年11月22日凌
    晨於臺南市○○區○○路00號之古都大舞廳內坐檯時，發現戊○○
    與友人共同前去消費，為迫使避不見面之戊○○返還債務，遂
    聯繫其現任男友丁○○，共同基於首謀妨害秩序及妨害自由之
    犯意聯絡，由丁○○聯繫小弟辛○○、庚○○、甲○○及乙○○等4人
    駕駛車牌號碼為000-000號之自小客車到場助陣，眾人於當
    日2時19分許於古都大舞廳門口集結完成後，便由丁○○率領
    辛○○、庚○○、甲○○及乙○○等人，進入舞廳內戊○○所消費之檯
    桌，在此眾人均得共見共聞之公共場所內，由丁○○強拉戊○○
    之衣服並聲稱：「跟我出來一下」，戊○○見對方人多勢眾，
    唯恐不配合將遭不測，只得違背其意願與丁○○等5人外出，
    行至門口後再與己○○會合，隨後戊○○便遭辛○○、庚○○、甲○○
    及乙○○等4人強行逼迫坐上車牌號碼為000-000號之自小客車
    ，己○○則與丁○○另乘自小客車，一同前往位於臺南市○○區○○
    街○段000巷000弄00號附近路燈旁之工寮內。戊○○被強押前
    往上述工寮後，便遭丁○○言詞逼迫其返還債務，戊○○不從，
    遂遭丁○○持棍棒及茶杯毆打頭部及四肢。嗣因戊○○同行之友
    人見戊○○遭押走，隨即報警處理，警方調閱舞廳監視器後始
    循線查悉上情。
二、案經戊○○訴由臺南市政府警察局第四分局報告偵辦。
　　　　　　證據並所犯法條
一、訊據被告己○○、丁○○、辛○○、庚○○、甲○○及乙○○等均不否認
    於上揭時間、地點帶走戊○○至臺南市○○區○○街○段000巷000
    弄00號附近路燈旁工寮討債，並由丁○○動手毆打戊○○之事實
    ，惟均矢口否認有何妨害秩序或妨害自由之犯行，均辯稱：
    是戊○○自願跟我們走的云云。惟查，上揭犯罪事實，業據告
    訴人戊○○指訴歷歷，並有監視器檔案光碟1片、監視器畫面
    擷取照片24張、告訴人受傷照片5張、現場照片5張及被告己○○與古都大舞廳坐檯小姐「瑋瑋」LINE對話紀錄1份附卷可
    稽，另有棍子1支扣案可憑，被告己○○、丁○○首謀糾集到場
    助勢之被告辛○○、庚○○、甲○○及乙○○等人，於公共場所對告
    訴人實施強暴、脅迫，使告訴人行無義務之事，顯屬事實，
    其等之罪嫌洵堪認定。 
二、核被告己○○、丁○○所為，均係犯刑法第150條第1項之首謀於
    公共場所實施強暴脅迫之罪嫌及第304條第1項之強制罪嫌，
    其等所為，係一行為觸犯數罪名之想像競合犯，請從一重之
    刑法第150條第1項首謀於公共場所實施強暴脅迫罪嫌處斷；
    被告辛○○、庚○○、甲○○及乙○○等所為，則均係犯刑法第150
    條第1項之於公共場所下手實施強暴脅迫之罪嫌及第304條第
    1項之強制罪嫌，其等所為，係一行為觸犯數罪名之想像競
    合犯，請從一重之刑法第150條第1項於公共場所下手實施強
    暴脅迫罪嫌處斷。被告己○○、丁○○、辛○○、庚○○、甲○○及乙○○等就上述犯行有犯意之聯絡及行為之分擔，請依共同正犯
    論處。至告訴暨報告意旨另認被告丁○○毆打告訴人部分涉犯
    傷害罪嫌，而被告等於前述工寮內強行自告訴人身上取走4,
    000元部分，則係涉犯強盜罪嫌乙節。經查，告訴人遭被告
    丁○○毆打，雖有告訴人受傷照片5張附卷可稽，然告訴人迄
    今均未提出診斷證明書，以證明其所受之傷害究竟為何，檢
    察官自難僅憑卷附照片即率爾判斷告訴人所受傷害之種類、
    範圍及程度，是被告丁○○此部分之罪嫌應認尚有不足。另被
    告己○○雖坦承有自告訴人處取得4,000元，惟辯稱係告訴人
    自行交付、用途為支付當天告訴人於古都大舞廳內之檯費等
    語，經查，該筆告訴人身上取出之4,000元，究竟係被告等
    強行搜刮？抑或告訴人自行取出？此一事實除告訴人之單一
    指訴外，尚無其他積極證據足資佐證，容有不詳之處，且查
    ，根據卷附被告己○○與古都大舞廳坐檯小姐「瑋瑋」之LINE
    對話紀錄，確實可見被告己○○於案發之際詢問「瑋瑋」告訴
    人應繳納之檯費多寡，「瑋瑋」亦回應總額為3,850元並包
    含細項，與4,000元之數額極為接近，堪認尚屬相符，既然
    被告己○○取得該筆金額之用意係代店家收取消費帳款，而告
    訴人本亦有清償消費金額之義務，即難謂被告己○○此舉具有
    為自己不法所有之意圖，自不得遽以強盜之罪責相繩。然前
    揭傷害及強盜罪嫌部分如果成立犯罪，因與前揭起訴部分具
    有想像競合犯之裁判上一罪關係，屬於法律上一罪，應為起
    訴效力所及，爰不另為不起訴處分，併此敘明。
三、依刑事訴訟法第251條第1項提起公訴。
　  此　致
臺灣臺南地方法院
中　　華　　民　　國　 110　　年　　8 　　月　　9   　日
                              檢  察  官　錢鴻明
本件證明與原本無異 
中　　華　　民　　國　 110　　年　　8 　　月　　13  　日
                              書  記  官  楊芝閩
附錄本案所犯法條全文
中華民國刑法第150條
在公共場所或公眾得出入之場所聚集三人以上，施強暴脅迫者，
在場助勢之人，處 1 年以下有期徒刑、拘役或 10 萬元以下罰
金；首謀及下手實施者，處 6 月以上 5 年以下有期徒刑。
犯前項之罪，而有下列情形之一者，得加重其刑至二分之一：
一、意圖供行使之用而攜帶兇器或其他危險物品犯之。
二、因而致生公眾或交通往來之危險。

中華民國刑法第304條
以強暴、脅迫使人行無義務之事或妨害人行使權利者，處 3 年
以下有期徒刑、拘役或 9 千元以下罰金。
前項之未遂犯罰之。